臺灣板橋地方法院刑事裁定　　　　　　96年度聲減字第1109號
聲　請　人　臺灣板橋地方法院檢察署檢察官
受　刑　人　甲○○
上列受刑人因毒品等案件，已經判決罪刑確定，聲請人聲請減刑
及併諭知易科罰金之折算標準，暨定其應執行之刑（96年度聲減
字第1334號），本院裁定如下：
    主  文
甲○○所犯如附表編號1 、2 所示之罪，均減刑，詳如附表編號
1 、2 所載；又附表編號1 、2 所列犯罪經減刑後所處之刑，與
附表編號3 所列不予減刑之犯罪所處之刑，應執行有期徒刑參年
陸月。
    理  由
一、查受刑人甲○○於附表所示日期，犯如附表所列之罪，並經
    判處如附表所列之刑，均確定在案。茲聲請人以受刑人之犯
    罪時間，均在中華民國96年4 月24日以前，所犯如附表編號
    1 、2 所示之罪，悉合減刑，聲請予以減刑及併諭知易科罰
    金之折算標準，並聲請就附表編號1 、2 所列之罪經減刑後
    所處之刑與附表編號3 所列不予減刑之犯罪所處之刑，定其
    應執行之刑。
二、按裁判確定前犯數罪，有應減刑與不予減刑者，就應減刑之
    罪，依第2 條規定減刑後，與不予減刑之罪之宣告刑，適用
    刑法第51條定其應執行之刑，中華民國九十六年罪犯減刑條
    例第11條定有明文。又按，刑法第2 條第1 項規定：「行為
    後法律有變更者，適用行為時之法律。但行為後之法律有利
    於行為人者，適用最有利於行為人之法律」，依刑法第51條
    定應執行刑時，「裁判確定前犯數罪，其中一罪在新法施行
    前者，亦同（即亦應為新舊法比較）」，最高法院95年5 月
    23日第8 次刑事庭會議決議可資參照。是查，受刑人係於裁
    判確定前犯如附表編號1 、2 、3 所列各罪，且均係在刑法
    於95年7 月1 日修正施行前犯之；而，刑法第51條業於94年
    2 月2 日修正公布，並自95年7 月1 日起施行。修正前刑法
    第51條規定：「數罪併罰，分別宣告其罪之刑，依左列各款
    定其應執行者」，其中第5 款規定：「宣告多數有期徒刑者
    ，於各刑中之最長期以上，各刑合併之刑期以下，定其刑期
    。但不得逾20年」，修正後刑法第51條第5 款規定：「宣告
    多數有期徒刑者，於各刑中之最長期以上，各刑合併之刑期
    以下，定其刑期。但不得逾30年」。茲以新舊法比較適用結
    果，修正後刑法並非較有利於受刑人，依刑法第2 條第1 項
    前段規定，仍應依修正前刑法，對於如附表編號1 、2 所列
    犯罪減刑後所處之刑與附表編號3 所列不予減刑之罪所處之
    刑，定其應執行之刑。再按，法律上屬於自由裁量之事項，
    有其外部性界限及內部性界限，並非概無拘束。依據法律之
    具體規定，法院應在其範圍選擇為適當之裁判者，為外部性
    界限；而法院為裁判時，應考量法律之目的及法律秩序之理
    念所在者，為內部性界限。法院為裁判時，二者均不得有所
    踰越。在數罪併罰，有2 裁判以上，定其應執行之刑之案件
    ，法院所為刑之酌定，固屬自由裁量之事項，然仍應受前揭
    外部性界限及內部性界限之拘束（最高法院80年度臺非字第
    473 號判例要旨參照）。查以，本件受刑人所犯如附表編號
    1 、2 、3 所示各罪，前經臺灣高等法院於95年10月5 日，
    以95年度聲字第1393號定其應執行有期徒刑為3 年11月，是
    據前揭論述意旨，本院對於如附表編號1 、2 所列各罪經減
    刑後所處之刑與附表編號3 所列不予減刑之罪所處之刑，定
    其應執行之刑時，乃併同參酌前揭原定執行刑期，酌定受刑
    人甲○○應執行之刑為如主文所示，並與編號3 所示之罪所
    處之罰金刑新臺幣80,000元，併執行之。
三、再，本件受刑人犯如編號3 所示之罪時，刑法第42條第2 項
    規定：「易服勞役以（銀元）1 元以上3 元以下折算1 日。
    但勞役期限不得逾6 個月」，而被告行為時之易服勞役折算
    標準，依修正前罰金罰鍰提高標準條例第2 條前段規定（現
    已刪除），就其原定數額提高為100 倍折算1 日，則受刑人
    犯如附表編號3 之行為時，其易服勞役折算標準，應以銀元
    300 元折算1 日，經折算為新臺幣後，應係以新臺幣900 元
    折算為1 日；至95年7 月1 日修正施行之刑法第42條第3 項
    則規定：「易服勞役以新臺幣1,000 元、2,000 元或3,000
    元折算1 日。但勞役期限不得逾1 年。」。茲比較95年7 月
    1 日修正施行前、後之易服勞役折算標準，於折算後之勞役
    期限未逾6 個月時，應以修正後規定較有利於受刑人。職此
    ，本件受刑人犯如附表編號3 所示之罪所處之罰金新臺幣80
    ,000 元 ，折算勞役期限顯未逾6 個月，自應以95年7 月1
    日修正施行之刑法第42條第3 項規定，較有利於受刑人。是
    依刑法第2 條第1 項但書規定，應適用95年7 月1 日修正施
    行之刑法第42條第3 項規定，對於附表編號3 所列之罪所處
    之罰金新臺幣80,000元，諭知其易服勞役折算標準詳如編號
    3 所示。
四、另按，數罪併罰中之一罪，依刑法規定得易科罰金，因與不
    得易科之他罪併合處罰結果，根本上不得易科罰金，故於諭
    知判決時，自亦無庸為易科罰金折算標準之記載（司法院大
    法官會議釋字第144 號解釋意旨足為參據）。而有關受刑人
    於裁判確定前犯數罪，經聲請定其應執行刑之案件，亦應有
    前揭解釋之適用。查受刑人所犯如附表編號3 所列不予減刑
    之罪所處之刑，係不得易科罰金之罪，因此，就附表編號1
    、2 所列犯罪經減刑後所處之刑與編號3 不予減刑之罪所處
    之刑，併合處罰結果，即不得易科罰金，則據前揭解釋意旨
    ，本院就附表編號1 、2 所示各罪經減刑為有期徒刑5 月、
    2 月之部分，亦無庸再為易科罰金折算標準之諭知。聲請意
    旨略以：並依同條例第9 條諭知易科罰金折算標準等語，應
    係誤載，併此敘明。
五、綜上，本院審核無誤，應予准許。爰依中華民國九十六年罪
    犯減刑條例第2 條第1 項第3 款、第3 條第1 項第4 款、第
    8 條第3 項、第11條、第12條，刑法第2 條第1 項、第42條
    第3 項，修正前刑法第51條第5 款、第10款，裁定如主文。
中　　華　　民　　國　　96　　年　　7 　　月　　16　　日
       　　　　　　     刑事第2 庭法　官　黎錦福
上列正本證明與原本無異。
如不服本裁定，應於裁定送達後5 日內向本院提出抗告狀。
                                  書記官  蔡麗春
中　　華　　民　　國　　96　　年　　7 　　月　　16　　日
附表：
受刑人甲○○減刑及定其應執行之刑一覽表
┌────┬──────────┬──────────┬──────────┐
│編　　號│         1          │         2          │         3          │
├────┼──────────┼──────────┼──────────┤
│罪　　名│ 連續施用第1級毒品  │ 連續施用第2級毒品  │共同未經許可，販賣可│
│        │                    │                    │發射子彈具殺傷力之改│
│        │                    │                    │造玩具手槍未遂      │
├────┼──────────┼──────────┼──────────┤
│宣 告 刑│有期徒刑10月        │有期徒刑4月         │有期徒刑3年，       │
│        │                    │                    │併科罰金新臺幣80,000│
│        │                    │                    │元，如易服勞役，以新│
│        │                    │                    │臺幣1,000元折算1日。│
├────┼──────────┼──────────┼──────────┤
│所犯法條│毒品危害防制條例    │毒品危害防制條例    │中華民國94年1 月26日│
│        │第10條第1 項        │第10條第2 項        │修正公布前之槍砲彈藥│
│        │                    │                    │刀械管制條例第11條  │
│        │                    │                    │第 1項、第5 項      │
├────┼──────────┼──────────┼──────────┤
│犯罪日期│93.01間起至         │93.04間起至         │93.05.02            │
│        │93.09.28 止         │93.09.28 止         │                    │
├─┬──┼──────────┼──────────┼──────────┤
│  │機關│臺灣板橋地方法院    │臺灣板橋地方法院    │臺灣板橋地方法院    │
│偵│    │檢察署              │檢察署              │檢察署              │
│查├──┼──────────┼──────────┼──────────┤
│年│案號│93年度毒偵字第2162、│93年度偵字第2162、  │93年度偵字第7991號  │
│度│    │4865號              │4865 號             │                    │
│案│    │（另移送併案審理部分│（另移送併案審理部分│                    │
│號│    │：臺灣臺北地方法院檢│：臺灣臺北地方法院檢│                    │
│  │    │察署93年度毒偵字第  │察署93年度毒偵字第  │                    │
│  │    │2132號）            │2132號）            │                    │
├─┼──┼──────────┼──────────┼──────────┤
│最│法院│臺灣板橋地方法院    │臺灣板橋地方法院    │臺灣高等法院        │
│後├──┼──────────┼──────────┼──────────┤
│事│案號│93年度訴字第1203號  │93年度訴字第1203號  │94年度上訴字第3682號│
│實├──┼──────────┼──────────┼──────────┤
│審│判決│93.12.29            │93.12.29            │95.04.12            │
│  │日期│                    │                    │                    │
├─┼──┼──────────┼──────────┼──────────┤
│  │法院│臺灣板橋地方法院    │臺灣板橋地方法院    │最高法院            │
│確├──┼──────────┼──────────┼──────────┤
│定│案號│93年度訴字第1203號  │93年度訴字第1203號  │95年度台上字第3928號│
│判├──┼──────────┼──────────┼──────────┤
│決│確定│94.01.17            │94.01.17            │95.07.20            │
│  │日期│                    │                    │                    │
├─┴──┼──────────┼──────────┼──────────┤
│合於中華│第2條第1項第3款     │第2條第1項第3款     │所犯係中華民國九十六│
│民國九十│                    │                    │年罪犯減刑條例第3 條│
│六年罪犯│                    │                    │第1 項第4 款所列之罪│
│減刑條例│                    │                    │名，且其宣告之刑已逾│
│        │                    │                    │1 年6 月，不予減刑。│
├────┼──────────┼──────────┼──────────┤
│減刑刑期│有期徒刑5月         │有期徒刑2月         │有期徒刑3 年，      │
│暨易科罰│                    │                    │併科罰金新臺幣80,000│
│金之折算│                    │                    │元，如易服勞役，以新│
│標準    │                    │                    │臺幣1,000元折算1日。│
├────┼──────────┴──────────┴──────────┤
│附    註│一、編號1 、2 、3 所列各罪所處之有期徒刑部分，前經臺灣高等法院以│
│        │    95年度聲字第1393號定其應執行有期徒刑為3 年11月，本院就編號1 │
│        │    、2 所列應減刑之罪與編號3 所列不予減刑之罪，合併定其應執行之│
│        │    刑時，併參前揭原定執行刑期，酌定其應執行有期徒刑為3 年6 月，│
│        │    詳如理由欄二之說明。                                        │
│        │二、另，編號3 所列之罪所處之罰金新臺幣80,000元，前經第一審臺灣板│
│        │    橋地方法院以94年度訴字第48號判決，依95年7 月1 日修正施行前之│
│        │    刑法第42條第2 項、修正前罰金罰鍰提高標準條例第2 條（現已刪除│
│        │    ）等規定，諭知其易服勞役之折算標準，係以銀元300元即新臺幣900│
│        │    元折算1 日，並先後為編號3 所示之臺灣高等法院、最高法院均判決│
│        │    駁回上訴確定。而，上開罰金刑之易服勞役折算標準，嗣為臺灣高等│
│        │    法院以95年度聲字第1393號，就95年7 月1 日修正施行前、後之刑法│
│        │    第42條易服勞役折算標準規定為新舊法比較適用後，因認95年7 月1 │
│        │    日修正施行之刑法第42條規定較有利於受刑人，爰依95年7 月1 日修│
│        │    正施行之刑法第42條第3 項規定，諭知其易服勞役折算標準係以新臺│
│        │    幣1,000元折算1日。故而，編號3 所列之罪所處之罰金新臺幣80,000│
│        │    元，應依95年7 月1 日修正施行之刑法第42條第3 項，諭知如編號3 │
│        │    所示之易服勞役折算標準，詳如理由欄三之說明。                │
│        │三、又，編號1 、2 所列犯罪經減刑後所處之刑，與編號3 所列不得易科│
│        │    罰金之罪所處之刑，併合處罰結果，本質上即不得易科罰金，依司法│
│        │    院大法官會議釋字第144 號解釋意旨，自無庸就編號1 、2 所列各罪│
│        │    經減刑後所處之刑，再諭知其易科罰金折算標準，詳如理由欄四之說│
│        │    明。                                                        │
└────┴────────────────────────────────┘
